臺灣臺南地方法院刑事判決　　　　　　　　　　　　九十一年度易字第一五二號
　　公　訴　人　臺灣臺南地方法院檢察署檢察官
　　被　　　告　甲○○
右列被告因恐嚇取財等案件，經檢察官提起公訴（九十年度偵字第一一六二四號），
本院判決如左：
    主  文
甲○○幫助共同連續意圖為自己不法之所有，以恐嚇使人將本人之物交付，累犯，處
有期徒刑陸月，如易科罰金以佰元折算壹日。
    事  實
一、甲○○於民國八十五年間，曾犯竊盜罪，經本院判處有期徒刑五月確定，於八十
    七年二月八日執行完畢，仍不知悔改，因失業缺錢，於民國（下同）九十年五月
    十日見中華日報分類廣告欄刊登「門號送現金」之廣告，經電話聯絡，於九十年
    五月十一日，在台南市○○路○段圓典百貨公司對面，與姓名不詳綽號「李仔」
    之成年男子見面，「李仔」告以用甲○○名義申請一個行動電話門號可抽取一千
    五百元（新台幣，下同）利潤，甲○○明知「李仔」係利用人頭申請行動電話門
    號從事財產犯罪等不法勾當，仍貪圖小利而欣然應允，並基於幫助「李仔」與所
    屬不法集團成員犯罪之意思，將身分證影本與印章交付「李仔」，再一同前往申
    請000000000號等五個行動電話門號，全部交付「李仔」使用，甲○○
    並因而獲得七千五百元報酬，嗣「李仔」所屬犯罪集團成員，共同基於意圖為自
    己不法所有之概括犯意聯絡，於同年六月至七月間，先後多次竊取丁○○、丙○
    ○、乙○○、林清源、曾錦亮、趙宏哲與蘇志圓等人放飛之賽鴿，利用前開門號
    行動電話聯絡丁○○等人，令以匯款來贖回失竊賽鴿，否則將予殺害之意思，恐
    嚇丁○○等人將金錢匯入蕭森良（已死亡，另為不起訴處分）在苗栗北苗郵局開
    立第０三五三０─九號存簿儲金帳戶，使丁○○等人心生畏怖而分別匯款一千元
    至十萬元不等，「李仔」所屬犯罪集團成員再使用蕭森良之提款卡提領現金，共
    計甲○○幫助「李仔」所屬犯罪集團成員犯罪所得達一百五十六萬三千六百零六
    元。
二、案經臺南市警察局第三分局報告臺灣臺南地方法院檢察署檢察官偵查起訴。
    理  由
一、訊據被告甲○○固供承於右開時、地以其名義申辦五支行動電話門號，將行動電
    話門號交由「李仔」使用，並因此而收受七千五百元報酬等情，惟矢口否認有何
    幫助恐嚇取財之犯行，辯稱：伊並不知悉綽號「李仔」之男子取得上開行動電話
    門號要作何用途，伊當時因經濟拮据，所以沒有詳細考慮對方是否有犯罪意圖，
    但伊確實沒有要幫助對方犯罪的意思云云。惟查：
  (一)被害人丁○○、丙○○、乙○○、林清源、曾錦亮、趙宏哲與蘇志圓等人放飛之
    賽鴿因遭人竊取，並接獲不詳之人以000000000號門號之行動電話恐嚇
    稱：須匯款來贖回失竊賽鴿，否則將予殺害等語，恐嚇丁○○等人將金錢匯入蕭
    森良在苗栗北苗郵局開立第０三五三０─九號帳戶內，使丁○○等人心生畏怖而
    分別匯款一千元至十萬元等情，業據上開被害人於警訊中指述綦詳，復有匯款單
    七張與郵政儲金工業局函送蕭森良帳戶歷史交易清單一份在卷可稽，而上開行動
    電話門號申請人為甲○○，其係在中華日報分類廣告欄上見「門號送現金」之廣
    告，而與綽號「李仔」者連絡，見面後同往申辦行動電話門號，除被告供承在卷
    外，並有九十年五月十一日中華日報分類廣告版影本一紙（被告於本院審理時稱
    ：該廣告係刊登九十年五月十日及十一日二天，其於九十年五月十日見上開廣告
    後，即與李仔連絡）及遠傳電信股份有限公司復函乙紙附卷足參，足認被告甲○
    ○申辦上開行動電話門號後提供「李仔」或其同夥實施竊盜及恐嚇取財所用無誤
    。
  (二)按申請行動電話門號並無任何特殊之限制，一般民眾皆可申請，且目前電信業競
    爭激烈，申辦行動電話門號乃輕而易舉之事，任何人均可申請多數之行動電話門
    號使用，此乃眾所週知之事實。則依一般人之社會生活經驗，苟見陌生人不以自
    己名義申請行動電話門號，反而在報紙上以刊登廣告之方式提供報酬請不特定人
    代為申請行動電話門號供之使用，衡情應對於該人是要將該行動電話門號供作不
    法使用乙節，存有合理之懷疑，以被告年屆三十九歲，智能正常，必有相當社會
    經驗，對於上情更應有所認知。而被告並不知悉該「李仔」者之真實姓名、住居
    所等相關年籍資料，業經其供認在卷，且該「李仔」者係以刊登廣告之方式，以
    申辦一行動電話門號，即願給付一千五百元之代價，收購被告所申請之行動電話
    門號使用，已有違常情。再參以被告自承確係以每申辦一行動電話門號一千五百
    元之代價，將上開行動電話門號供予「李仔」之人，因而獲取不相當之利益等情
    ，足見被告於提供上開行動電話門號予「李仔」者使用前，應足以預見「李仔」
    者或其同夥可能將其所提供之行動電話門號用於犯罪，而不違反其本意。是以被
    告有幫助「李仔」者等人利用其所提供之上開行動電話門號犯罪之不確定故意甚
    明。被告固不知「李仔」者使用伊所提供之行動電話門號何用，然亦無解於其幫
    助犯罪之成立，其上開辯詞為事後卸責之詞，不足採信。事證明確，被告犯行足
    以認定。
二、核綽號「李仔」者及其同夥意圖為自己不法之所有，竊取如事實欄所示之被害人
    所有賽鴿後，再以恐嚇方式，使人將本人之物交付，所為係犯刑法第三百二十條
    第一項之竊盜罪及同法第三百四十六條第一項之恐嚇取財罪。綽號「李仔」者及
    其同夥所犯上開竊盜罪與恐嚇取財罪間，有方法結果之牽連關係，為牽連犯，應
    從一重依恐嚇取財罪處斷。綽號「李仔」者及其同夥間有犯意聯絡及行為分擔，
    均為共同正犯。綽號「李仔」者及其同夥所為上揭數行為，時間緊接，所犯罪名
    相同，顯係出於概括之犯意為之，為連續犯，應依刑法第五十六條之規定以一罪
    論。被告甲○○基於幫助之犯意，而為構成要件以外之行為，應論以恐嚇取財罪
    之幫助犯。另被告前於八十五年間，因犯竊盜罪，經本院判處有期徒刑五月確定
    ，於八十七年二月八日執行完畢，有台灣高等法院被告全國前案紀錄表在卷可按
    ，其於五年之內再犯本件有期徒刑以上之罪，為累犯，應依法加重其刑。又被告
    為幫助犯，依刑法第三十條第二項之規定，按正犯之刑減輕之，並與上開加重事
    由，先加後減之。爰審酌被告之品性、智識程度、因貪圖小利而觸法，然所為幫
    助犯行助長不法集團之氣焰，並造成檢、警查緝犯罪之困難，對於社會治安所生
    損害非輕，及犯罪後態度等一切情狀，量處如主文所示之刑，並諭知易科罰金之
    折算標準，以示懲儆。
據上論斷，應依刑事訴訟法第二百九十九條第一項前段，刑法第二十八條、第五十六
條、第三百四十六條第一項、第三百二十條第一項、第五十五條、第四十七條、第三
十條第二項、第四十一條第一項前段，罰金罰鍰提高標準條例第一條前段、第二條判
決如主文。
本案經檢察官蘇聰榮到庭執行職務。
中    華    民    國      九十一    年        十二    月      三十      日
                              臺灣臺南地方法院刑事第七庭
                                  法  官  黃  光  進
右正本證明與原本無異。
如不服本判決應於送達後十日內向本院提出上訴狀。
                                  書記官  李  珍  瑩
中    華    民    國      九十一    年        十二    月      三十      日
附錄本案論罪科刑法條全文：
刑法第三百二十條
意圖為自己或第三人不法之所有，而竊取他人之動產者，為竊盜罪，處五年以下有期
徒刑、拘役或五百元以下罰金。
刑法第三百四十六條
意圖為自己或第三人不法之所有，以恐嚇使人將本人或第三人之物交付者，處六月以
上五年以下有期徒刑，得併科一千元以下罰金。
